臺灣臺中地方法院刑事判決　　　　 100年度中簡字第2613號
聲　請　人　臺灣臺中地方法院檢察署檢察官
被　　　告　鄭建仁
選任辯護人　黃銘煌律師
上列被告因傷害案件，經檢察官聲請以簡易判決處刑（100年度
偵字第20302號），本院判決如下：
    主  文
鄭建仁傷害人之身體，處拘役參拾日，如易科罰金，以新臺幣壹
仟元折算壹日。
    犯罪事實及理由
一、鄭建仁與曾泰郎均從事修理汽車工作，平時即因同業間競爭
    關係而存有怨隙。於民國100年8月16日下午3時許，在臺中
    市○○區○○路3段41之1號前，鄭喬霙駕駛自用小客車在該
    處與他人發生擦撞，鄭建仁獲知後，即先駕駛一部白色自用
    小客車至該處欲招攬修車生意，嗣曾泰郎亦出現於該處，鄭
    建仁見狀即心生不滿，隨即基於傷害他人身體之犯意，徒手
    推曾泰郎2下，並出拳毆打曾泰郎，致曾泰郎因此受有頸部
    兩處挫傷（面積5X5公分、10X10）之傷害，鄭建仁之後並跑
    至其自用小客車，打開駕駛座車門並持1支木棍下車，欲持
    木棍接續毆打曾泰郎，惟曾泰郎則乘此時跑至對面之消防隊
    求援，鄭建仁始因此而作罷。案經曾泰郎訴由臺中市政府警
    察局第六分局報請臺灣臺中地方法院檢察署檢察官偵查後聲
    請以簡易判決處刑。
二、前揭犯罪事實，業據被告鄭建仁於偵查中及本院訊問時坦承
    不諱，僅辯稱：當時應是互歐等語。而查，上開犯罪事實，
    亦經證人即告訴人曾泰郎指訴及於本院具結證述綦詳，核與
    證人鄭喬霙、羅國新於警詢時及偵查中具結證述情節大致相
    符，並有員警職務報告、澄清綜合醫院中港分院診斷證明書
    、案發現場錄影紀錄翻拍照片10張、案發現場圖等附卷可稽
    。另經本院當庭勘驗鄭喬霙自小客車上之行車紀錄器錄影光
    碟，結果如下：
  １、畫面出現2011.08.16 15:05:03
    被告駕一白色自小客車於路邊停車後，隨即下車，往回走到
    鄭喬霙之自小客車前方，有一女子（應係鄭喬霙）出現，與
    被告交談。
  ２、畫面出現2011.08.16 15:07:26
    有一名男子（應係羅國新）出現，與被告、該名女子交談。
  ３、畫面出現2011.08.16 15:08:00
    告訴人自被告停車之前之方向走來，斯時該名女子、男子與
    被告3人一同面朝鄭喬霙之自小客車查看，告訴人之後則站
    於一旁，被告及該名女子、男子等3人一開始並未查覺告訴
    人已站在一旁。
  ４、畫面出現2011.08.16 15:08:38
    被告發現告訴人站立於一旁，即走向告訴人。
  ５、畫面出現2011.08.16 15:08:42
    被告以手推告訴人，告訴人被推後則往後退。
  ６、畫面出現2011.08.16 15:08:44
    被告再度以雙手推告訴人，告訴人被推後則再往後退，被告
    隨即出右手歐打告訴人，告訴人身體則往右傾，之後並一直
    退到騎樓下，並未見告訴人有還手之動作。
  ７、畫面出現2011.08.16 15:08:52
    被告往其自己之自小客車方向小跑步，打開駕駛座車門，告
    訴人則趁此時自騎樓跑出往對面方向跑去。
  ８、畫面出現2011.08.16 15:08:58
    被告自車內取出一支木棍後即關上車門，惟發現告訴人已越
    過道路中心，故未追逐，僅一直看著告訴人。
  ９、畫面出現2011.08.16 15:09:05
    被告打開車門，放回木棍後走向鄭喬霙之自小客車，與前開
    女子及男子再度交談。
  １０、畫面出現2011.08.16 15:10:10
    有一穿著黃色夾克、戴頭盔之消防局人員出現，與前開女子
    及男子交談，之後又陸續出現二名同樣穿著之人員。
  、畫面出現2011.08.16 15:11:23
    一名制服警員出現，消防局人員即走回對面。
  畫面出現2011.08.16 15:12:30
    告訴人與2名制服警員自對面走來，之後又陸續出現多名制
    服警員，與告訴人、被告交談。
  迄畫面出現2011.08.16 15:18:26結束止，均未見告訴人有
    動手毆打被告之畫面。
    以上有勘驗筆錄附卷可稽，足徵被告上開自白核與事實相符
    ，其犯行應堪認定。
三、至於被告所辯當時應是雙方互毆，選任辯護人亦為被告辯護
    稱：當時被告見告訴人前來，即詢問：「你來做什麼？」，
    告訴人則以挑釁語氣回以：「我就是不爽，我擺明搶你的件
    ，不然你給我打（台語）」，被告遭激，才推告訴人，告訴
    人隨即揮拳朝被告右下巴打一下，隨後兩造有短暫拉扯云云
    。惟查，關於被告鄭建仁告訴曾泰郎於上開時地亦毆打傷害
    伊一案，業經檢察官為不起訴處分確定，有臺灣臺中地方法
    院檢察署檢察官100年度偵字第20302號不起訴處分書附卷可
    稽，且經本院勘驗上開光碟結果，均未見告訴人有動手毆打
    被告之畫面（至於聲音部分，則因上開光碟並未錄有聲音，
    故無法判斷對話內容），甚且被告鄭建仁此部分告訴行為，
    因涉犯誣告罪嫌，亦經檢察官於100年11月30日提起公訴，
    有臺灣臺中地方法院檢察署檢察官100年度偵字第24591號起
    訴書附卷（本院卷）可稽。而退步言之，即便被告所辯屬實
    ，然按「正當防衛係對於現在不正之侵害防衛自己或他人之
    權利者而言，本案上訴人與某甲口角互毆彼此成傷，不能證
    明某甲先行侵害，自不得主張正當防衛。」、「正當防衛必
    須對於現在不法之侵害始得為之，侵害業已過去，即無正當
    防衛可言。至彼此互毆，又必以一方初無傷人之行為，因排
    除對方不法之侵害而加以還擊，始得以正當防衛論。故侵害
    已過去後之報復行為，與無從分別何方為不法侵害之互毆行
    為，均不得主張防衛權。」最高法院著有17年上字第686號
    、30年上字第1040號判例可資參照。本案被告自承有先動手
    推告訴人，則依上開最高法院見解，被告自亦不得主張正當
    防衛，所辯亦不足為有利於其之認定。選任辯護人另請求傳
    喚證人曾泰郎、鄭喬霙、羅國新及警員劉明堂，惟其中曾泰
    郎、鄭喬霙、羅國新均已於偵查中具結作證，證人曾泰郎並
    經本院依職權傳喚到庭具結作證，且均證述明確，另證人劉
    明堂警員，則係事後到場處理之警員，並未於案發時在場見
    聞，選任辯護人聲請傳喚之待證事實，亦僅是被告於作警詢
    筆錄時即已有受傷之事實，然此部分與被告是否有毆打告訴
    人尚無直接關係，已如前述，自無傳喚上開證人之必要，附
    此敘明。
四、核被告所為，係犯刑法第277條第1項之傷害罪。聲請意旨另
    以被告於上開時地毆打告訴人曾泰郎後，竟另基於恐嚇危害
    安全之犯意，至其停放於路旁之自用小客車拿取木棍1支（
    未扣案），作勢以木棍毆打曾泰郎，以此加害身體之方式，
    恫嚇曾泰郎，致曾泰郎心生畏懼，因而生危害於曾泰郎之安
    全，因認被告另涉犯刑法第305條之恐嚇危害安全罪嫌。惟
    查，被告係先出拳毆打曾泰郎，致曾泰郎因此受有頸部兩處
    挫傷（面積5X5公分、10X10）之傷害，之後並跑至其自用小
    客車，打開駕駛座車門並持1支木棍下車，欲持木棍接續毆
    打曾泰郎，惟曾泰郎則乘此時跑至對面之消防隊求援，鄭建
    仁始因此而作罷，此經本院勘驗上開光碟屬實，從而被告此
    部分之行為，應係接續其傷害告訴人之行為，只因告訴人乘
    機跑至對面之消防隊求援，被告始因此而作罷，尚難認被告
    此行為係另行起意恐嚇告訴人，聲請意旨此部分容有誤會，
    併此敘明。
五、爰審酌被告僅因細故即動手毆打告訴人，其於犯後能坦承犯
    行，及告訴人之傷勢並非嚴重，被告應允賠償3萬元，惟告
    訴人卻堅持要求被告賠償10萬元，致雙方未能達成和解之態
    度等一切情狀，量處如主文所示之刑，並諭知易科罰金之折
    算標準。
六、依刑事訴訟法第449條第1項前段，刑法第277條第1項前段、
    第41條第1項前段，刑法施行法第1條之1第1項、第2項前段
    ，逕以簡易判決處刑如主文。
中    華    民    國   100    年    12    月    26    日
                    臺中簡易庭  法  官  郭瑞祥
上正本證明與原本無異。
如不服本判決，應於收受送達後10日內向本院提出上訴書狀（應
附繕本）。
                                書記官  黃雅青
中    華    民    國  100    年    12    月    26     日
本案論罪科刑法條：
中華民國刑法第277條第1項
（普通傷害罪）
傷害人之身體或健康者，處 3 年以下有期徒刑、拘役或 1 千元
以下罰金。